【裁判字號】    98,上訴,607
【裁判日期】    980615
【裁判案由】    毒品危害防制條例
【裁判全文】
臺灣高等法院臺南分院刑事判決         98年度上訴字第607號
上  訴  人
即  被  告  甲○○
上列上訴人因違反毒品危害防制條例案件，不服臺灣雲林地方法
院98年度訴字第332號中華民國98年4月30日第一審判決（起訴案
號：臺灣雲林地方法院檢察署98年度偵字第313號），提起上訴
，本院判決如下：
    主  文
上訴駁回。
    理  由
一、按刑事訴訟法第361條、第367條規定，不服地方法院之第一
    審判決而提起上訴者，應提出上訴書狀，並敘述具體理由，
    為上訴必備之程式；其所提出之書狀未敘述上訴理由，或僅
    曾以言詞陳述上訴理由者，均應於上訴期間屆滿後20日內補
    提理由書於第一審法院。第一審法院經形式審查，認逾期未
    補提上訴理由者，應定期間先命補正；逾期未補正者，為上
    訴不合法律上之程式，應以裁定駁回。倘已提出上訴理由，
    但所提非屬具體理由者，則由第二審法院以上訴不合法律上
    之程式，判決駁回。而所謂具體理由，必係依據卷內既有訴
    訟資料或提出新事證，指摘或表明第一審判決有何採證認事
    、用法或量刑等足以影響判決本旨之不當或違法，而構成應
    予撤銷之具體事由，始克當之（例如：依憑證據法則具體指
    出所採證據何以不具證據能力，或依憑卷證資料，明確指出
    所為證據證明力之判斷如何違背經驗、論理法則）；倘僅泛
    言原判決認定事實錯誤、違背法令、量刑失之過重或輕縱，
    而未依上揭意旨指出具體事由，或形式上雖已指出具體事由
    ，然該事由縱使屬實，亦不足以認為原判決有何不當或違法
    者（例如：對不具有調查必要性之證據，法院未依聲請調查
    亦未說明理由，或援用證據不當，但除去該證據仍應為同一
    事實之認定），俾與第二審上訴制度在請求第二審法院撤銷
    、變更第一審不當或違法之判決，以實現個案救濟之立法目
    的相契合，並節制濫行上訴（最高法院97年度台上字第892
    號判決參照）。
二、本件上訴人即被告甲○○不服原判決，於民國98年5月15日
    合法提起上訴，其理由略以：「科刑時應以行為人之責任為
    基礎，並審酌一切情狀，尤應注意下列事項，為科刑輕重之
    標準：一、犯罪之動機、目的。二、犯罪時所受之刺激。三
    、犯罪之手段。四、犯罪行為人之生活狀況。五、犯罪行為
    人之品行。六、犯罪行為人之智識程度。七、犯罪行為人與
    被害人之關係。八、犯罪行為人違反義務之程度。九、犯罪
    所生之危險或損害。十、犯罪後之態度。犯罪之情狀顯可憫
    恕，認科以最低度刑仍嫌過重者，得酌量減輕其刑。刑法第
    57、59條定有明文。被告僅為國中畢業之人，智識程度有限
    ，在現今注重學歷、知識時代，謀生不易，且被告因智識程
    度難以經由正確健康方式紓解上開沈重經濟壓力，而沈溺毒
    海，犯罪危害社會有限。另被告尚有80多歲父母親及兒女需
    扶養，且父親中風、母親身體又不適，子女都就讀育幼院，
    需被告照料，如聲請人被關將使一個家庭破碎，故請准予給
    被告一個自新機會，從輕判刑」云云。然上訴人所提起第二
    審上訴，形式上雖提出書狀敘述前開上訴理由，但就第一審
    判決究竟有何具體事由致判決不當或違法，並無一語涉及，
    自非屬得上訴第二審之具體理由。
三、況本件原判決量刑，係審酌被告前因施用毒品案件，經觀察
    、勒戒後，仍未戒絕毒品，再犯本案施用毒品犯行，顯見其
    無悔改之意，戒毒之意志不堅，有失政府制定毒品危害防制
    條例之立法美意，惟念其施用毒品乃自戕一己之身體健康，
    尚未害及他人，犯後亦坦承犯行，態度良好等一切情狀，各
    量處有期徒刑8月（施用第一級毒品部分）、5月（施用第二
    級毒品部分），並定其應執行之刑。而本件施用第一、二級
    毒品之法定本刑，分別為6月以上5年以下有期徒刑、3年以
    下有期徒刑之罪，原判決審酌結果，對被告僅各量處有期徒
    刑8月、5月，依上所述，顯已考量被告犯後坦承及生活、經
    濟狀況等一切情形，而對上訴人從輕量刑，顯已予被告機會
    。
四、又按量刑輕重係屬法院得依職權自由裁量之事項，茍已以行
    為人之責任為基礎，並斟酌刑法第57條各款所列情狀為刑之
    量定，而未逾法定刑度，即不得遽指為違法。而刑法第59條
    之酌減其刑，必須犯罪另有特殊之原因與環境，在客觀上足
    以引起一般之同情，認為即予宣告法定最低度刑，猶嫌過重
    者，始得為之。本案被告所稱之犯罪動機、犯後態度、經濟
    、家庭生活狀況等情狀，僅屬同法第57條科刑輕重標準之審
    酌事項。且被告僅係空言指稱犯罪情狀堪以憫恕，顯未依卷
    內既有訴訟資料或提出新事證指摘或表明第一審判決有何採
    證認事、適用法律或量刑等不當或違法，構成應撤銷之具體
    事由，難謂已提出具體上訴理由。
五、綜上，被告固以原判決量刑過重不當提起上訴，然未提出量
    刑構成應予撤銷改判之具體事由，已如前述，顯未具體指摘
    原判決關於採證認定事實、適用法律及量刑等事項，究竟有
    何違法或不當之情形。其上訴不符法定上訴程式，爰不經言
    詞辯論逕予駁回。
六、依刑事訴訟法第367條前段、第372條，判決如主文。
中    華    民    國    98    年    6     月    15    日
                  刑事第二庭  審判長法  官  葉居正
                                    法  官  郭千黛
                                    法  官  洪碧雀
以上正本證明與原本無異。
施用第一級毒品部分如不服本判決應於收受送達後10日內向本院
提出上訴書狀，其未敘述上訴理由者，並得於提起上訴後10日內
向本院補提理由書（均須按他造當事人之人數附繕本）「切勿逕
送上級法院」。
施用第二級毒品部分不得上訴。
                                    書記官  魏芝雯
中    華    民    國    98    年    6     月    15    日


司法院資訊處製作；財團法人民間司法改革基金會備份。
